【裁判字號】    99,訴,96
【裁判日期】    990329
【裁判案由】    清償債務
【裁判全文】
臺灣嘉義地方法院民事判決                99年度訴字第96號
原      告  甲○○
被      告  乙○○
上列當事人間請求清償債務事件，經本院於民國99年3月15日言
詞辯論終結，判決如下：
    主  文
被告應給付原告新臺幣壹佰萬元及自民國九十九年二月十三日起
至清償日止，按週年利率百分之五計算之利息。
訴訟費用新臺幣壹萬零玖佰元由被告負擔。
本判決第一項於原告以新臺幣參拾參萬元為被告供擔保後，得假
執行；但被告如以新臺幣壹佰萬元為原告預供擔保，得免為假執
行。
    事實及理由
一、原告起訴主張：被告於民國95年間以急需現款週轉為由，向
    原告借款新臺幣（下同）1百萬元，表示處分不動產後還款
    ，原告於同年2月14日匯款至被告提供之金融帳戶，惟被告
    處分不動產後，並未清償，經原告催討迄今置之不理，顯已
    無意清償，爰依借貸法律關係，請求返還借款等語。並為聲
    明：求為判決如主文第1項所示，並願供擔保請准宣告假執
    行。
二、被告則以：原告妻子剛往生時，原告會跟伊說心事，有一天
    原告打電話說要幫忙伊減輕債務，就跟伊要帳號，原告有於
    上開時間匯款100萬元予伊，然係原告自願幫助伊減輕債務
    ，本件匯款是贈與關係，沒有說要房子賣掉後還錢，因伊房
    子超貸，不可能有剩餘的錢。原告恐嚇伊，於遭脅迫情況下
    簽發本票等語置辯。並為答辯聲明：駁回原告之訴，並願供
    擔保，請准宣告免為假執行。
三、原告主張於95年間匯款100萬元予被告乙節，被告不爭執，
    並經原告提出臺東區中小企業銀行匯款申請書代收入傳票及
    存摺存款取款條等影本為證，堪信為真。原告主張上開匯款
    係借款，被告否認並辯稱係原告自願幫忙減輕債務之贈與關
    係，惟被告對於上開匯款為贈與關係之抗辯並未提出任何舉
    證，實難僅以被告所陳兩造為原告喪妻後說心事之朋友關係
    ，遽認上開匯款係出於原告之贈與。原告就其主張提出由被
    告簽發，面額均為12萬元之本票共計10張為證，被告雖不否
    認上開本票確係其所簽發，惟抗辯遭原告脅迫，並提出錄音
    為證，然經當庭播放勘驗結果，該錄音僅可辨識為兩方對話
    ，惟對白不清，亦無法辨識係何人於何時、何地之對話，參
    諸本院審理時，被告對於原告所陳本票係被告在友人陪同下
    ，於便利超商店外之公開場所簽發予原告乙節，亦不爭執，
    實難僅以上開錄音據為有利被告之判斷，原告主張上開匯款
    為借款乙節，有本票10張為證，所陳借款情節亦與常情相符
    ，應堪採信。是原告依借貸法律關係，請求被告返還100萬
    元，及自起訴狀繕本送達翌日即99年2月13日起至清償日止
    ，按法定利率即週年利率5％計算之利息，為有理由，應予
    准許。又兩造既均陳明願供擔保以代釋明，聲請宣告假執行
    或免為假執行，經核尚無不合，爰酌定相當之擔保金額併予
    准許之。
四、兩造其餘之攻擊或防禦方法及未經援用之證據，經本院斟酌
    後，認為均不足以影響本判決之結果，自無逐一詳予論駁之
    必要，併此敘明。
五、按法院為終局判決時，應依職權為訴訟費用之裁判，民事訴
    訟法第87條第1項定有明文，經核本件訴訟費用額為裁判費
    10,900元，爰確定如主文第2項所示。
六、據上論結，原告之訴為有理由，依民事訴訟法第第78條、第
    390條第2項、第392條第2項，判決如主文。
中    華    民    國    99    年    3     月    29    日
                  民事第三庭  法  官  陳端宜
上為正本係照原本作成。
如對本判決上訴，須於判決送達後20日內向本院提出上訴狀。
中    華    民    國    99    年    3     月    29    日
                              書記官  馬嘉蓮

司法院資訊處製作；財團法人民間司法改革基金會備份。
